【裁判字號】    98,交聲,1775
【裁判日期】    980623
【裁判案由】    聲明異議
【裁判全文】
臺灣臺中地方法院刑事裁定            98年度交聲字第1775號
原處分機關  交通部公路總局臺中區監理所
異  議  人
即受處分人  甲○○
上列受處分人因違反道路交通管理處罰條例案件，對於交通部公
路局臺中區監理所98年4 月16日所為之處分（中監違字第裁60－
CZ0000000號），聲明異議，本院裁定如下：
    主  文
原處分撤銷。
甲○○汽車駕駛人，行經有燈光號誌管制之交岔路口闖紅燈，處
罰鍰新臺幣貳仟柒佰元，並記違規點數點。
    理  由
一、原處分機關略以：異議人即受處分人甲○○（下稱受處分人
    ）於民國97年12月21日上午8 時33分許，駕駛車牌號碼DR－
    8 006 號自用小貨車，行經臺北縣板橋市○○路與民生路口
    處，因「駕車行經有燈光號誌管制之交岔路口闖紅燈」之違
    規，遭臺北縣政府警察局海山分局員警依違反道路交通管理
    處罰條例第53條第1 項逕行舉發（北縣警交字第CZ0000000
    號），受處分人於舉發違反道路交通管理事件通知單所載應
    到案期限（即98年2 月7 日）內陳述意見，經函轉原舉發機
    關查復後，認仍應依法處罰，原處分機關遂函復請受處分人
    於98年3 月23日前繳納最低罰鍰新臺幣（下同）2,700 元，
    惟受處分人逾越上開期限（指98年3 月23日），原處分機關
    遂於98年4 月16日裁處罰鍰3,600 元（逾越應到案期限30日
    內），並記違規點數3 點等語。
二、聲明異議意旨略以：伊記得當天車子停下來是黃燈，因不想
    搶黃燈通過才超越停止線，然因見左方無來車，而右方第一
    輛車慢慢駛至第二條停止線，伊始往前跟隨，當時警察亦在
    左方，似也指揮伊停在第二條停止線，故伊並未闖紅燈。另
    受處分人於應到案期限內申訴無果後，即去繳納罰鍰，惟因
    長期在外工作，信件由大樓管理員代收，回至家中拆閱時已
    逾越應到案日期，因而加重罰鍰900 元，為此依法聲明異議
    等語。
三、按「汽車駕駛人，行經有燈光號誌管制之交岔路口闖紅燈者
    ，處新臺幣1,800 元以上5,400 元以下罰鍰。前項紅燈右轉
    行為者，處新臺幣600 元以上1,800 元以下罰鍰」、「汽車
    駕駛人有同條例第53條情形者，除依原條例處罰鍰外，並記
    違規點數3 點。」，道路交通管理處罰條例第53條、第63條
    第1 項第3 款分別定有明文。次按本條例所定罰鍰之處罰，
    受處罰人接獲違反道路交通管理事件通知單後，於15日內得
    不經裁決，逕依第92條第3 項之罰鍰基準規定，向指定之處
    所繳納結案；不服舉發事實者，應於15日內，向處罰機關陳
    述意見；其不依通知所定期限前往指定處所聽候裁決，且未
    依規定期限繳納罰鍰結案或向處罰機關陳述意見者，處罰機
    關得逕行裁決之，道路交通管理處罰條例第9 條第1 項亦有
    明定。另依違反道路交通管理事件統一裁罰基準及處理細則
    第2 條之違反道路交通管理事件統一裁罰基準表，及同細則
    第44條規定，違反道路交通管理事件行為人，未依規定自動
    繳納罰鍰，或未依規定到案聽候裁決，處罰機關應依基準表
    於通知單送達且逾越應到案期限60日之3 個月內，逕行裁決
    之。但警察機關管轄部分，應於通知單送達且逾越應到案期
    限之3 個月內，逕行裁決之。由上規定可知，舉發通知單上
    記載「應到案日期」之目的，係予行為人得遵期到案繳交罰
    款，或使其對違規之行為有陳述、爭執之機會，是倘被舉發
    人業於舉發違反道路交通管理事件通知單所載應到案期限內
    到案陳述並表示不服舉發，經處罰機關調查後（如向該管舉
    發機關查證），認原舉發處分核無不合，自應以被舉發人於
    期限內到案之情形，逕行裁處最低額罰鍰，尚不得以法無明
    文之行政作為，另行發函指定被舉發人應於特定期間內繳款
    ，否則即再處以較高額罰鍰。
四、經查：
  (一)本件受處分人於97年12月21日上午8 時33分許，駕駛車牌號
    碼DR－8006號自用小貨車，行經臺北縣板橋市○○路與民生
    路設有燈光號誌管制之交岔路口時，因有闖紅燈之違規行為
    ，遭臺北縣政府警察局海山分局員警乙○○當場持相機採證
    後，爰依採證照片逕行舉發乙節，業據證人即舉發員警乙○
    ○於本院調查中證稱：當天伊負責執行定點舉發勤務，手持
    數位單眼相機站在板橋市○○路口往臺北市方向之中央分隔
    島上，對著文化路往臺北市方向之車輛進行違規拍照採證。
    照片是以間隔1 秒手動按壓快門方式拍照，而該路口之紅燈
    停等區，依規定是在伊所庭呈繪製之道路簡圖所標示之停止
    線前，且大部分車輛從遠處接近路口見黃燈要轉變為紅燈時
    ，會加速通過路口，然本件違規車輛於接近停止線前，燈號
    即已是紅燈。又當時伊係將整個路口所有闖紅燈違規者全數
    採證後，再根據照片分別逕行舉發所有違規車輛，故採證照
    片中，本件違規車輛右側之自小客車及計程車均有闖紅燈之
    違規情事，伊並非僅有舉發本件。再受處分人所稱前方斑馬
    線前的橫向白線，並非該路口停等紅燈之停止線，而係供車
    輛行駛至行人穿越道前，停等行人通過之標線，況該位置若
    允許車輛暫停等待紅燈，會嚴重影響該路口之交通安全，故
    通常縱有交通警察該路口指揮，亦不會指揮車輛停至受處分
    人所指之處。此外，當天僅有伊持相機在執勤，並無其他交
    通警察指揮交通等語明確（見本院卷第24至25頁），並有臺
    北縣政府警察局舉發違反道路交通管理事件通知單暨舉發照
    片、員警事後拍攝之路口照片、道路交通案件繪製簡圖（載
    有受處分人行向、上開路口紅燈停止線等相關位置）附卷可
    參（見本院卷第3 、27頁），基此，本件受處分人於行駛至
    紅燈停止線之前，號誌既已轉為紅燈，受處分人未停車仍向
    前行駛，其確有闖紅燈之違規行為，要無疑義。
  (二)惟查，受處分人於應到案期限（98年2 月7 日）內之同年2
    月3 日，已向原處分機關陳述意見，嗣經原處分機關函詢舉
    發機關結果，仍認受處分人有上開違規行為，原處分機關未
    乃另行函知受處分人應於該函所指定之98年3 月23日前到案
    繳納最低額罰鍰（即2,700 元），惟受處分人未遵期繳納，
    原處分機關因認受處分人係逾越應到案期限30日內未繳納罰
    鍰，而裁處較高額之罰鍰3,600 元，並記違規點數3 點等情
    ，亦有臺中市監理站交通違規陳述單及查詢單、原處分機關
    98 年3月4 日中監自字第0980007795號函、原處分機關違反
    道路交通管理事件裁決書在卷可稽（見本院卷第5 、7 、8
    、20頁），惟受處分人既於原舉發違反道路交通管理事件通
    知單所載應到案期限內到案陳述並表示不服舉發，原舉分機
    關經調查後，認違規事實無訛，自應以被舉發人於期限內到
    案之情形，逕予裁處最低額罰鍰。詎本件原處分機關未予逕
    行裁決，另行函知並重行指定應到案期日命受處分人限期繳
    納最低額罰鍰，嗣更以受處分人未遵期（函示所指定之期限
    ）繳款，裁處較高額之罰鍰，於法無據，原處分自有違誤。
五、綜上所述，本件受處分人確有於上開時間、地點，駕駛自用
    小貨車行經有燈光號誌管制之交岔路口闖紅燈之違規行為，
    受處分人聲明異議認其並未闖紅燈，雖為無理由，惟原處分
    既有上開違法，自應由本院將原處分撤銷，爰依道路交通管
    理處罰條例第53條第1 項、第63條第1 項第3 款，諭知受處
    分人罰鍰2,7 00元，並記違規點數3 點，以資適法。
據上論結，應依道路交通管理處罰條例第87條第2 項，道路交通
案件處理辦法第20條前段，裁定如主文。
中    華    民    國    98    年     6    月    23    日
                    交通法庭  法  官  劉敏芳
以上正本證明與原本無異。
如不服本裁定應於送達後五日內向本院提出抗告狀 (應附繕本)
並敘述抗告之理由。
                              書記官  陳錫威
中    華    民    國    98    年     6    月    23    日


司法院資訊處製作；財團法人民間司法改革基金會備份。
